【裁判字號】    92,整,1
【裁判日期】    950217
【裁判案由】    公司重整
【裁判全文】
臺灣士林地方法院民事裁定      92年度整字第1號
聲  請  人  耀文電子工業股份有限公司
法定代理人  乙○○
            丙○○
            甲○○
上列聲請人因耀文電子工業股份有限公司重整事件，聲請認可重
整計畫，本院裁定如下：
    主      文
耀文電子工業股份有限公司關係人會議於民國94年12月31日可決
之重整計畫應予認可。
    理      由
壹、本件聲請意旨略以：耀文電子工業股份有限公司前經本院於
    民國93年1 月6 日裁定准予重整，經重整人擬定重整計畫草
    案，分送各債權人表示意見，經債權人提出竟見，在關係人
    會議中研討修正後，由重整人再次提出之重整計畫書（第2
    次版），經於民國94年11月30日召開之第3 次關係會議就修
    正後之重整計畫當場進行表決，並經鈞院同意兼採書面投票
    方式，於關係人會議召集通知中載明，各關係人除得親自或
    委託他人出席關係人會議外，亦得於收受通知書後至94年12
    月31日前，逕行將所附之重整計畫表決票送送耀文公司，耀
    文公司會逐日統計表決結果，並以重整計畫獲關係人各組表
    決債權總額3 分之2 以上同意日為重整計書獲關係人會議可
    決之日，後慮及金融機構債權人之內部作業時程，鈞院並於
    94 年11 月30日召開關係人會議時，當場裁示將投票日期延
    至95 年2月28日。耀文公司之關係人會議共分為股東組、有
    擔保重整債權人組及無擔保重整債權人組，計至94年12月30
    日止，投票結果如次：(一)就股東組而言，依照耀文公司94年
    第一季財報，股東權益為負新台幣（下同）792,323,000 元
    ，依公司法第302 條第2 項規定，股東組已不得於關係人會
    議行使表決權；(二)就有擔保重整債權人組而言，依有擔保重
    整債權人組清冊所載，總債權金額為2,478,686,531 元，扣
    除為本公司保證者之尚不得行使表決權之或有債權外，其總
    表決權數額為2,460,761,091 元，截至94年12月30日止，已
    有1,666, 78 3,809 元，即百分之67.7 3同意本重整計畫；
    (三)就無擔保重整債權人組言，依無擔保重整債權人組清冊所
    載，總債權金額為2,119,063,273 元，截至94年12月30日止
    ，已有1,43 9,450,207元，即百分之68.53 同意本重整計畫
    ，其中包括於94年12月29日表示同意重計書並同時撤回於94
    年11月30日所為不同意之意思表示，債權數額為94,911,153
    元之南亞塑膠工業股份有限公司。是依前述，本公司重整計
    畫於94年12月30日已依法獲得關係人會議之可決，而應由重
    整人申請鈞院裁定認可，以使重整計畫生其效力，而得為本
    公司執行重整事務之依據，爰依法聲請裁定認可，並提出第
    3 次重整關係人會議事錄、重整計畫表決結果報告單、94年
    第一季財報、94年12月日經第3 次關係人會議可決之重整計
    畫書為證。
貳、按重整人應擬定重整計畫，連同公司業務及財務報表提請第
    一次關係人會議審查；重整計畫經關係人會議可決者，重整
    人應聲請法院裁定認可後執行之．．．，公司法第303 條第
    1 項及第305 條第1 項分別定有明文；又法院為是否認可重
    整計畫之處理時，應徵詢中央主管機關、目的事業主管機關
    及證券管理機關之意見，亦為同法第307 條第1 項所規定。
參、經查，耀文電子工業股份有限公司重整人於94年11月30日第
    3 次關係人會議所提出之重整計畫，經有擔保債權人及無擔
    保債權人分組表決暨通訊投票表決結果，截至94年12月30日
    統計結果，其中有擔保重整債權人組，總債權金額為2,478,
    686,531 元，扣除為耀文公司保證者之尚不得行使表決權之
    或有債權外，其總表決權數額為2,460,761,091 元，已有1,
    666,783,809 元，即百分之67.73 同意；就無擔保重整債權
    人組言，依無擔保重整債權人組清冊所載，總債權金額為2,
    119,063,273 元，已有1,439,450,207 元，即百分之68.53
    同意，此有關係人會議記錄、表決結果報告單附卷可稽，上
    開債權人分組結果，既均超過表決權總額3 分之2 以上之同
    意可決，另耀文電子工業股份有限公司之股東組部分，因該
    公司現負債仍超過資產，並無資產淨值，依公司法第302 條
    第2 項規定，並無表決權，故本件重整計畫已經該次關係人
    會議可決。
肆、再經本院檢送重整計畫徵詢中央主管機關、目的事業主管機
    關即經濟部及行政院金融監督管理委員會（下稱金管會）意
    見結果，經濟部表示：「經本部派員赴該公司實地查詢結果
    如下：（一）公司概況：1 、從業人員：目前該公司現有員
    工40人（95年1 月26日止），但仍處於停工待命狀態。2 、
    資產設備：現場機器設備如雷射鑽孔機、自動光學檢查機、
    測試機、印刷機、壓合機、成型機、電鍍線、內外層線等均
    進行保養工作，並進行恢復供水供事宜。3 、財務狀況：94
    年第3 季財務報告，公司資本額約46.7億，公司資產總額34
    .24 億元，負債約47億元。（二）營運狀況：台灣印刷電路
    板產業表現得相當亮麗，同時亦帶動大陸印刷電路板產業大
    幅成長，兩岸已採取分工及互補方式提高產品與市場競爭力
    ，低階產品大陸生產，高階產品以台灣為主要基地，而IC載
    板全球需求強勁，而台灣生產技術較為成熟，為全球最大的
    生產封裝基地，耀文電子擬以生產IC載板為主力產品，可避
    開同業削價競爭且獲利較高，對實現償債能力頗有助益，另
    外應加強營運資金管理及財務規畫並獲得各債權銀行的支持
    及新資金挹注下將有助於該公司重整成功」等語，有該部95
    年2 月6 日經商字第09502303 740號函在卷可稽。而金管會
    則表示：「一、耀文電子公司概況：（一）該公司設立於63
    年6 月28日，於78年6 月13日為股票公開發行公司，85年2
    月9 日股票上櫃買賣，實收資本額新臺幣4,679,750,000 元
    ，主要從事經營多層印刷電路板之製造及買賣。92年4 月25
    日發生退票情事，92年5 月6 日向法院聲請重整，因有財團
    法人中華民國證券櫃檯買賣中心（以下簡稱櫃買中心）業務
    規則第12條之1 第1 項第1 款「有公司法第282 條之情事，
    經法院依公司法第287 條第1 項第5 款規定對其股票為禁止
    轉讓之裁定者。」業經櫃買中心公告於92年5 月22日停止其
    有價證券櫃檯買賣。93年1 月6 日經法院裁定准予重整，93
    年2 月18日起轉為櫃檯買賣管理股票。（二）耀文公司已依
    規定申報經會計師簽證之91年度至94年第3 季財務報告，並
    表示公司近年因擴大投資致營運虧損，造成短期營運資金不
    足，復因行政作業疏失往來行庫未及時撥下應收帳款融資，
    而於民國92年4 月25日發生退票情事，其後並向法院聲請重
    整及緊急保全處分，並於93年1 月6 日經法院裁定重整，並
    於93年2 月17日召開第一次關係人會議，惟關於重整債權截
    至第一次關係人會議日止，債權申報尚未經法院確定，而該
    公司亦未完成擬訂相關償還方案，如重整計畫無法經法院裁
    定認可，屆時將無法如正常情況進行資產之變現及負債之清
    償，該公司94年9 月30日之累積虧損為5,924,306 仟元，其
    流動負債超過流動資產4,567,847 仟元，且總負債超過總資
    產金額高達1,275,791 仟元，能否繼續經營端視能否取得新
    營運資金及銀行是否繼續支持而定。二、耀文公司91年度至
    94年度第3 季之財務狀況及營業情形如（附件）。三、關於
    該公司重整狀所提及之重整計畫，茲就其財務面是否具可行
    性分析如下：（一）耀文公司財務危機乃如重整狀及前段就
    財務報表資料分析所述，係因本業營運不佳、又多依賴短期
    借款，其流動資金欠缺，資金出現調度困難所致，94年9 月
    30日之累積虧損為5,924,306 仟元，其流動負債超過流動資
    產4,567, 847仟元，且總負債超過總資產金額高達1,275,79
    1 仟元，目前工廠已遭斷水斷電，部分設備均已停止運轉，
    機器無法正常運作且已逐漸生銹劣化，所稱預估在恢復營運
    後2 年內將達全產能，年產值可達新臺幣36億元以上，估計
    約為全球市場的2%，為台灣的6%，該公司並未列示前揭數字
    或預估之編製基礎及基本假設等，並洽相關專家就前揭基礎
    及基本假設之合理性、可行性表示意見，本會無法判斷是否
    合理可行。（二）另該公司將先辦理減資，以彌補虧損提高
    每股淨值，後再行辦理以每股面額新臺幣10元公開增資發行
    普通股及私募發行特別股合計上限為150,000,000 股，挹注
    外部資金配合債權減免以改善財務困境，惟涉及債權人之決
    定及投資人實際認股狀況而定。（三）綜上，該公司未來能
    否繼續經營，端視能否取得新營運資金、銀行是否繼續支持
    及是否可以改善其營業獲利而定。惟該公司所提之重整計畫
    ，未提供有關尋求新投資人之相關評估依據及可行性，且無
    健全營運計畫以改善其營業獲利能力，所提營運計畫未能提
    供基本假設、編製基礎或評估依據，並洽相關專家表示意見
    ，是否可行，本會尚無法據以判斷。是以，其重整計畫是否
    確能有效發揮振衰起弊之作用，是否有合理之預估基礎足以
    支持其可行性，應由該公司提出具體資料佐證之。」等語，
    有該會95年2 月9 日金管證一字第0950103854號函在卷可稽
    。是上開經濟部對本件耀文公司之重整計畫採肯定支持之意
    見，而金管會則採比較保留之態度。
伍、針對上開金管會之意見，經本院送請重整人研究結果，已據
    重整人具狀說明如下：「
一、就機器設備之維護，提出說明：目前工廠雖因斷水斷電而停
    止運轉，但各項機器設備於停工初始即做好妥適的保護措施
    ，停工期間亦指派專人看管，並與設備廠商保持連繫，一旦
    恢復供水供電，短時間內即可迅速恢復運轉。
二、就重整計畫之基本假設、編製基礎及評估依據，提出說明：
    未來的營運計畫乃根據本公司的競爭優勢及目前與未來的市
    場機會擬定。將以IC載板為恢復營運後的主力事業，依其優
    勢重新定位核心產品與市場；PCB 事業之經營焦點則利用所
    擁有的資源，集中在上下游與海峽兩岸資源之整合。分述如
    下：
（一）本公司的競爭優勢：
  A.高度專注的專業團隊
    a.目前仍擁有36位核心團隊成員，包含管理人才、及平均年
      資8 年之印刷電路板與IC載板關鍵技術與製造人才。
    b.資金充裕時能快速增加100 位工程技術人才及200 位製造
      生產人員，可在短期內達到量產規模。
  B.高品質與高技術的製造平台
    a.機器設備與檢測儀器大多為民國86年至91年間購入，6 年
      間累計投資新台幣46億元購置各項高階機器設備與精密檢
      測儀器。
    b.現有2 套IC載板生產線，僅需再投入少量資金即可迅速提
      升40% 的產能。
    c.具備IC載板散熱鋁片與散熱銅片製程，全球只有少數IC載
      板製造商擁有此項設備與技術。
  C.擁有許多重要的合作夥伴、姐妹公司，具備供應鏈的優勢：
    a.控有上游生產銅箔基板之聯達電子工業公司23% 的股權。
    b.與產業間關係良好，可合作互補產能及技術。
    c.與客戶及下游製造商（例如行動電話用照相鏡頭、鏡片製
      造商）維 持相當緊密的關係。
  D.堅實的客戶關係、眾多全球性的客戶：
    a.經營階層長期為日本大客戶整合在台材料購買及加工，例
      如IC晶片, 光學鏡頭PCB 等，此種緊密合作關係將可確保
      耀文公司成為主要供應商地位。
    b.印刷電路板及IC載板之客戶群多為全球性的頂尖企業，只
      須經短暫的再審核，即可重獲產品認證而快速接單。
    c.由於全球IC載板產能吃緊，許多客戶想向其他IC載板供應
      商爭取增加供應量時將面臨困難。
    d.舊有客戶及新客戶均曾表示，為分散風險，如果耀文公司
      恢復生產、財務穩定，期望將訂單分配給耀文公司。
（二）IC載板營運計畫：
  A.生產設備的特性
    耀文公司生產設備的設計，是以大規模量產一般IC載板為目
    的 (PLCC、CSP 、PBGA、MCM 、MMC 、EBGA、L2BGA 等)，
    僅有後期購置的少量設備可用來生產FC-BGA (Flip Chip)等
    較高難度的產品。
  B.過去的業務重點
    耀文公司過去業務的方向在追求FC等高階、高單價、量小多
    變化產品，以低於市場一半的價格搶單，違反其設備設計目
    的及經營常規，良率及利潤自然偏低，造成營運負擔。
  C.未來的市場定位
    耀文公司未來以生產一般IC載板為主，以高成長之CSP 、MC
    M 、MMC 、及規格單純且量大的PBGA為主力核心產品，此產
    品亦為耀文各項產品中較高良率的產品，符合耀文IC載板的
    競爭優勢：
    a.生產設備：已具備完整且精密的的IC載板生產線，再加上
      許多PCB 生產設備可轉為擴建IC載板生產線之用，僅小部
      份修改及維修即可迅速提高產能，不必投資大量的資金於
      重購新設備。
    b.客戶群：包含眾多全球性的頂尖企業，許多客戶均曾表示
      ，若本公司財務恢復穩定，將會再次下單。
    c.高良率的產品製造經驗：未來的核心產品 CSP、MMC、及
      PBGA一般IC載板，係挑選自耀文公司各項產品中較高良率
      的產品。
  D.耀文公司產能
    月產能42仟片 (工作片)， 年產能504 仟片 (工作片)，月
    產能169344仟片 (小片)， 年產能211,680 仟片 (小片)，良
    率月80% 年產值50.8百萬美元。最佳年產能可增加至3.67億
    片 (US$9.9仟萬元)：此產能乃以可以達成的方式保守估算
    ，以每日產出工作片數1,500 片、每月工作28日計。產能瓶
    頸在測試設備，約再投入新台幣300 萬元添置部分測試設備
    ，即可增加至每日2,500 工作片數；年生產日數可增加至35
    0 天；簡化產品組合，以核心產品如PLCC、MMC 及PBGA/LBG
    A 為主力，較少規格且規模化生產，良率可提升至90% 以上
    。以目前IC載板價格每片US$0.30 ，最佳產值將可達US$9.9
    仟萬元。
  E.耀文公司產值之市場佔有率預估
    依據市場規劃所完成的財務模型預測，耀文公司在恢復營運後
    三年將達全能生產，年產值可達美元8 仟萬 (美元/ 台幣=3
    1)，約可佔全球市場的1.5%，佔台灣的4.3%。
（三）PCB的營運計劃
      整合兩岸生產基地、製造設備及上下游關係企業之優勢。
（四）組織與人力規劃
      本公司新的經營團隊在目前僅保留部份關鍵人才進行重整
      。其中，製造部門為恢復營運後的關鍵，保留較多的人才
      ，以作為未來恢復營運時的種子人才；設備維修部門為恢
      復營運後的另一關鍵，故亦保留較多的人才，本部門人員
      現有全部合計有40年的維修經驗。未來將以全新的運作方
      式重新規劃組織與人力，再加上新的電腦系統已完全上線
      ，總用人數將相當的精簡。其中，銷售團隊在初期將由總
      經理親自帶領，由於初期有固定的客戶，客戶數少且訂單
      量較大，故不需建立大規模的銷售團隊，經營的焦點側重
      在產品的量產與品質，以便於日後取得更多的客戶。預計
      恢復全能生產的總用人數不超過450 人，IC載板事業可以
      產生新台幣2.1 億元月營收，人月產值約為新台幣47萬元
      。
三、本公司重整完成後 (假設自2006年4 月資金投入，恢復生產
    ) 未來五年之預估損益表及現金流量表如後附表下：95年至
    99年之稅前息前盈餘EBITDA (不含折舊)預 估分為96,235
    千元、227,598 千元、596,873 千元、621,53 4千元、621,
    534 千元；而預估期末現金分別111,350 千元、438,949 千
    元、1,055,821 千元、1,477,355 千元、1,89 8,889千元。
四、本公司所提重整計畫，將銷除庫藏股215,000 千元及辦理減
    資4,411,173 千元用以彌補虧損提高每股淨值，後再行辦理
    現金增資上限1,500,000 千元，應足以償還依重整計畫須以
    現金償還之重整債權及供營運周轉所需之資金。
（一）本公司重整債權共計4,597,749 千元，其中有擔保重整債
      權2,478,686 千元 (含保證債權17,925千元)、 無擔保重
      整債權2,119,063 千元 (含保證債權18,745千元)。 依重
      整計畫，有擔保債權人之債權受償，以債權金額之30% 計
      算；無擔保債權人之債權受償，以債權金額之7.5%計算，
      均以現金一次清償該債權人之全部重整債權。對擁有本公
      司閒置資產優先順位抵押權之債權人，尚可選擇以擔保品
      抵充其全部債權；無擔保債權人尚得依企業併購法，選擇
      以債作股，承購本公司發行之新股。
（二）依本公司所提重整計畫，現金增資將保留百分之十由員工
      優先認購，其餘發行新股總額之百分之九十，得以時價對
      外公開發行，不受公司法第267 條第3 項關於原股東儘先
      分認規定之限制。因此本重整計畫所訂辦理現金增資以改
      善財務結構方案，應屬合理可行。
五、重整價值評估
    耀文電子工業公司重整價值評估公司重整完成後，新投資人
    可獲得之投資利益概括預估如下：1 、不動產，865,711 千
    元、2 、機器設備1,308,128 千元、3 、長期股權投資125,
    917 千元，故新投資人可獲得之投資利益合計2,299,756 千
    元。（說明︰(一)新投資人所需投入之資金約新台幣15億元
    ，其用途包括︰1 、解決重整債權7.58億元 (其中有擔保債
    權6.01億元、無擔保債權1.57億元)2 、營運周轉資金7.42
    億元 (包含各項積欠之員工薪資、水電費、稅金.... 等)(
    二)另公司目前帳上還留有依促進產業升級條例尚未抵減之
    營利事業所得稅0.23億元，可於未來二年內自應繳營利事業
    所得稅額中扣減，及前五年累計虧損58.64 億元可於未來五
    年內自營利事業所得額中扣除。）
六、重整計畫之可行
（一）前項重整價值之評估，新投資人依本公司重整計畫投入資
      金15億元，可立即獲得重整利益7.9 億元 (22.9億元- 15
      億元)， 是以目前已有多組潛在投資人積極進行最後評估
      作業，只待鈞院裁定認可重整計畫，新投資人即可展開投
      資作業，進而完成公司之重整。
（二）本公司所提之重整計畫已獲三分之二以上債權人之同意，
      且已獲多組潛在投資人之認同，若能蒙鈞院裁定認可，使
      本公司重建再生，本公司4 萬餘名股東當可免血本無歸，
      600 餘家供應商可避免受牽連引發連鎖反應而倒閉，更可
      造就500 餘名員工之生計。」等語
陸、按我國公司法設有公司重整制度，其目的係在使財務困難且
    有停業之虞之公司，在仍有繼續營運可能時，得藉由法院及
    相關人員之監督，調整債權人、股東及其他利害關係人之權
    益，而使公司免於倒閉並得持續經營及再生之制度，本件耀
    文電子工業股份有限公司向本院聲請重整，經本院徵詢中央
    主管及目的事業主管機關並証券管理機關之意見，復選派會
    計師檢查該公司之財務結構是否具有重整可能後，認為可藉
    由重整程序使使該公司繼續經營而再生，故而於93年1 月6
    日裁定准予重整，重整人於准予重整後，在重整監督人之協
    助及監督下，參酌公司現狀及預估往後可能發展，擬具重整
    計劃，提交關係人會議研議，經第2 次修正後，始於94年12
    月30日經關係人會議表決通過。以目前全球印刷電路板及IC
    載板產業景氣正旺之時機，如同經濟部復本院之意見書所述
    ：台灣印刷電路板產業表現亮麗，同時帶動大陸印刷電路板
    產業大幅成長，兩岸已採取分工及互補方式提高產品與市場
    競爭力，低階產品大陸生產，高階產品以台灣為主要基地，
    而IC載板全球需求強勁，而台灣生產技術較為成熟，為全球
    最大的生產封裝基地，耀文電子擬以生產IC載板為主力產品
    ，可避開同業削價競爭且獲利較高，對實現償債能力頗有助
    益，於獲投資人之新資金挹注下將有助，耀文公司重整成功
    獲得更生之可能性極高。至上開金管會之意見，據重整人提
    出說明，機器設備之維護均受專人保護看管，與設備廠商保
    持連繫，只待資金投入，恢復供水供電，短期間機器即可迅
    恢復運轉；而以目前及未來市場高機會預估，耀文公司將以
    IC 載 板為恢復PCB 事業之經營，則利用所擁有的資源，集
    中在中、下游與海峽兩岸資源整合，應有營運前景可期；再
    依重整計畫所擬，新投資人只需投入資金15億元，可立即獲
    得重整利益7.9 億元（22.9億元－15億元），對於投資人之
    投資意願將甚有吸引力。本件耀文公司目前最大問題即在缺
    乏資金之挹注，如前所述，本件重整計畫對於潛在投資人甚
    具吸引力，且目前已有多組潛在投資人正積極進行最後評估
    作業，短期間應可展開投資作業，是本件重整計畫在現階段
    之情境下，應具有相當之可行性。本院斟酌上開情形，並參
    酌重整目的及重整計劃已獲大多數債權人同意之情況，認耀
    文電子工業股份有限公司於94年12月30經關係人會議可決之
    重整計劃，應屬可行，應予認可，故聲請人之聲請，即屬正
    當，應予准許。
柒、依公司法第305條第1項，裁定如主文。
中      華      民      國      95    年  2  月  17   日
                 民事第一庭法  官  洪舜帆
右為正本係照原本作成。
利害關係人如對本裁定抗告須於本裁定公告翌日起10日內向本院
提出抗告狀。
                           書記官  陳香君
中      華      民      國      95    年  2  月  17   日


司法院資訊處製作；財團法人民間司法改革基金會備份。
